臺灣雲林地方法院刑事判決　　　　　　　100年度訴字第220號
公　訴　人　臺灣雲林地方法院檢察署檢察官
被　　　告　邱竹柱
上列被告因違反毒品危害防制條例案件，經檢察官提起公訴（10
0 年度毒偵字第172 號），被告於準備程序就被訴事實為有罪之
陳述，經本院合議庭裁定由受命法官獨任行簡式審判程序，判決
如下：
    主    文
邱竹柱施用第一級毒品，處有期徒刑陸月，如易科罰金，以新臺
幣貳仟元折算壹日。
    犯罪事實
一、邱竹柱前(一)於民國86年間，因施用毒品案件，經臺灣臺北地
    方院以86年度訴字第2019號判決判處有期徒刑3 年，嗣因肅
    清煙毒條例經修正為毒品危害防制條例，於87年5 月20 日
    公布施行，經邱竹柱上訴後，由臺灣高等法院裁定送觀察、
    勒戒，認無繼續施用毒品之傾向，於87年8 月5 日釋放出所
    ，並由臺灣高法院以87年度上訴字第991 號判決判處免刑確
    定在案。(二)於87年間，因施用毒品案件，經裁定送觀察、勒
　  戒，又經聲請強制戒治併起訴，強制戒治部分，於88年8 月
    10日停止強制戒治付保護管束出所，並經本院以88年度訴字
    第124 號判決判處有期徒刑1 年6 月確定，於90年5 月17日
    縮短刑期假釋付保護管束出監，迄於90年7 月13日假釋期滿
    未經撤銷，以執行完畢論。詎其猶不知悔改，復基於施用第
    一級毒品海洛因（下稱海洛因）之犯意，於99年11月29日為
    警採尿回溯72小時內之某時許，在不詳地點，以不詳方式，
    施用海洛因1 次。嗣於99年11月29日，為警以臺灣雲林地方
    法院檢察署檢察官強制到場（強制採驗尿液）許可書，通知
    邱竹柱至雲林縣警察局虎尾分局採尿室採尿，送驗後呈嗎啡
    陽性反應，而悉上情。
二、案經雲林縣警察局虎尾分局報告臺灣雲林地方法院檢察署檢
    察官偵查起訴。
    理    由
一、被告邱竹柱所犯係死刑、無期徒刑、最輕本刑為3 年以上有
    期徒刑以外之罪，其於準備程序就前揭被訴事實為有罪之陳
    述，經受命法官告知簡式審判程序之旨，並聽取其與公訴人
    之意見後，本院合議庭認無不得或不宜改依簡式審判程序進
    行之情事，依刑事訴訟法第273 條之1 第1 項、第284 條之
    1 規定，裁定由受命法官獨任進行簡式審判程序。
二、上揭犯罪事實，業據被告於本院審理時坦承不諱，而其於99
    年11月29日，為警以強制到場（強制採驗尿液）許可書，通
    知被告到場採尿，經送往詮昕科技股份有限公司（下稱詮昕
    公司）以氣相層析質譜儀GC/MS 檢驗結果，確呈嗎啡陽性反
    應，有詮昕公司99年12月10日濫用藥物尿液檢驗報告、雲檢
    警聲強字第153 號臺灣雲林地方法院檢察署檢察官強制到場
    （強制採驗尿液）許可書、應受尿液採驗人尿液檢體採集送
    驗紀錄表各1 份（見警卷）附卷可稽，足認被告上開自白核
    與事實相符，堪採為認定被告犯罪之證據。此外，按依美國
    NIDA monograph 167報告資料，濫用藥物一般尿液檢出時間
    ，如海洛因後尿液可檢出嗎啡（閾值300ng/ml）時間介於1
    至3 天，有行政院衛生署管制藥品管理局97年7 月1 日管檢
    字0970006063號函附卷可參，是被告確實有於99年11月29日
    為警採尿回溯72小時內之某時許，施用海洛因1 次無訛。
三、再按92年7 月9 日修正公布，自93年1 月9 日施行之毒品危
    害防制條例第20條、第23條將施用毒品之刑事處遇程序，區
    分為「初犯」及「5 年內再犯」、「5 年後再犯」。依立法
    理由之說明係以：「初犯」，經觀察、勒戒或強制戒治後，
    應為不起訴處分或不付審理之裁定；經觀察、勒戒或強制戒
    治執行完畢釋放後，「5 年內再犯」者，因其再犯率甚高，
    原實施之觀察、勒戒及強制戒治既已無法收其實效，爰依法
    追訴或裁定交付審理。至於經觀察、勒戒或強制戒治執行完
    畢釋放後，「5 年後再犯」者，前所實施之觀察、勒戒或強
    制戒治已足以遮斷其施用毒品之毒癮，為期自新及協助其斷
    除毒癮，仍適用「初犯」規定，先經觀察、勒戒或強制戒治
    之程序。從而依修正後之規定，僅限於「初犯」及「5 年後
    再犯」二種情形，始應先經觀察、勒戒或強制戒治程序。倘
    被告於5 年內已再犯，經依法追訴處罰，縱其第3 次（或第
    3 次以上）再度施用毒品之時間，在初犯經觀察、勒戒或強
    制戒治執行完畢釋放5 年以後，已不合於「5 年後再犯」之
    規定，且因已於「5 年內再犯」，顯見其再犯率甚高，原實
    施觀察、勒戒或強制戒治，已無法收其實效，即應依該條例
    第10條處罰。至於第3 次（或第3 次以上）施用毒品之時間
    ，是否宜有期間限制？以多久為適宜？則分屬刑事政策、專
    門醫學之範圍，非審判機關所能決定，有待循立法途徑解決
    ，此有最高法院97年9 月9 日97年度第5 次刑事庭會議決議
    、99年臺非字第49號判決可為參照。是本案被告因施用毒品
    案件，經裁定送觀察、勒戒，認無繼續施用毒品之傾向，於
    87年8 月5 日釋放出所，復因施用毒品案件，經本院裁定送
    觀察、勒戒，再經聲請強制戒治併起訴，強制戒治部分，於
    88年8 月10日停止強制戒治付保護管束出所，並經本院判決
    判處有期徒刑1 年6 月確定，於90年5 月17日縮短刑期假釋
    付保護管束出監，迄於90年7 月13日假釋期滿未經撤銷，以
    執行完畢論，此有臺灣高等法院被告前案紀錄表1 份附卷可
    參。從而，被告雖係於受第1 次觀察、勒戒完畢後5 年後，
    再犯本案毒品危害防制條例第10條第1 項之罪，惟因前述5
    年內曾再犯施用毒品罪名而屬3 犯以上，事證明確，被告上
    開犯行均堪認定，應依法論科。
四、論罪科刑之理由：
  (一)海洛因係屬毒品危害防制條例第2 條第2 項第1 款所稱之第
    一級毒品。核被告所為，係犯毒品危害防制條例第10條第1
    項之施用第一級毒品罪被告因施用海洛因而持有海洛因之低
    度行為，應為施用之高度行為所吸收，不另論罪。
  (二)爰審酌被告有施用毒品之素行，此有前揭被告前案紀錄表在
    卷可參，且被告前因施用毒品案件，已經觀察勒戒、強制戒
    治及起訴科刑執行完畢，竟無視毒品對於自身健康之戕害及
    國家對杜絕毒品犯罪之禁令，不思悔改，徹底袪除施用毒品
    之惡習，殊不可取，然考量被告施用毒品之犯行，本質上乃
    屬戕害自己身心健康之行為，尚未有嚴重破壞社會秩序或侵
    害他人權益之情形，犯後坦承犯行之態度，又被告前係於86
    、87年間涉犯施用毒品案件，迄涉犯本案10餘年，期間無施
    用毒品之前科，暨被告自陳：1.99年11月9 日因右手第四指
    開放性骨折及甲床破裂住院接受手術，疼痛難耐而再度施用
    海洛因1 次，並提出勞工保險局勞工保險職業傷病門診單、
    手術同意書告1 紙為證，經本院調閱財團法人天主教若瑟醫
    院病歷資料，被告有於99年11月9 月接受手術，於同年月16
    日出院屬實；2.其與父、母親、越南籍配偶及3 名未成年子
    女同住，父親右眼視網膜剝離，並提出診斷證明書1 紙為憑
    ，3 名子女分別為高中、國中及國小一年級，均需被告扶養
    ，弟弟開刀身體不好，亦育有3 名子女，未與父、母同住之
    家庭狀況；3.被告為國中畢業之智識程度；4.目前有穩定之
    工作，係任職於美達食品工業股份有限公司擔任調配人員，
    每月薪水新臺幣（下同）2 萬多元，若加班則有3 萬多元，
    並提出員工在職證明書1 紙附卷供參，以及被告之犯罪動機
    、目的、手段、情節等一切情狀，量處如主文所示之刑，並
    諭知易科罰金之折算標準。至公訴人雖對被告具體求處應執
    行有期徒刑7 月，惟經本院審酌上情，認稍嫌過輕，併予敘
    明。
據上論斷，應依刑事訴訟法273 條之1 第1 項、第299 條第1 項
前段，毒品危害防制條例第10條第1 項、第41條第1 項前段，判
決如主文。
本案經檢察官莊珂惠到庭執行職務。
中　　華　　民　　國　 100　　年　　5 　　月　　6 　　日
            　　　刑事第三庭    法  官  陳雅琪
以上正本證明與原本無異。
如不服本判決應於收受判決後10日內向本院提出上訴書狀，並應
敘述具體理由；其未敘述上訴理由者，應於上訴期間屆滿後20日
內向本院補提理由書（均須按他造當事人之人數附繕本）。「切
勿逕送上級法院」。
                                書記官  顏錦清
中　　華　　民　　國　 100　　年　　5 　　月　　6 　　日
附錄法條：毒品危害防制條例第10條
施用第一級毒品者，處 6 月以上 5 年以下有期徒刑。
施用第二級毒品者，處 3 年以下有期徒刑。
